【裁判字號】    97,消債抗,86
【裁判日期】    971029
【裁判案由】    更生事件
【裁判全文】
臺灣臺北地方法院民事裁定            97年度消債抗字第86號
抗  告  人  甲○○原名陳必仁.
上列抗告人因消費者債務清理事件聲請更生，對於中華民國97年
8月22日本院97年度消債更字第618號裁定提起抗告，本院裁定如
下：
    主  文
抗告駁回。
抗告程序費用新臺幣壹仟元由抗告人負擔。
    理  由
一、抗告意旨略以：抗告人遭萬榮行銷顧問股份有限公司（下稱
    萬榮公司）及國泰世華商業銀行股份有限公司（下稱國泰世
    華銀行）強制扣薪處分，且上開二公司遲遲不停止執行及撤
    案，亦未參與其他債權銀行之團體協商。抗告人若參與債權
    銀行之前置協商，同時又遭上開公司強制扣薪，以抗告人微
    薄之薪資，實無法負擔。最大債權銀行慶豐商業銀行股份有
    限公司（下稱慶豐銀行）亦知悉上情，是抗告人並非片面不
    簽署協議書，而造成協商不成立。抗告人亦希望債務問題能
    於前置協商中一次解決，然因強制扣薪之故而無法達成，爰
    依法請求更生。另抗告人曾聲請保全處分，原裁定卻隻字未
    提，為此聲明廢棄原裁定等語。
二、按債務人對於金融機構因消費借貸、自用住宅借款、信用卡
    或現金卡契約而負債務，在聲請更生或清算前，應提出債權
    人清冊，以書面向最大債權金融機構請求協商債務清償方案
    並表明共同協商之意旨，消費者債務清理條例（下稱消債條
    例）第151條第1項定有明文。核此條項之立法目的，係為使
    債務人與多數債權人間能自主解決其債務，以疏減法院負擔
    ，有效分配司法資源，遂採行協商前置主義，故債務人自應
    確實經此協商程序，始能聲請更生或清算。次按法院就更生
    或清算之聲請為裁定前，得因利害關係人之聲請或依職權，
    以裁定為保全處分，本條例第19條第1 項另定有明文，惟該
    項保全處分，係法院為防杜債務人之財產減少，維持債權人
    間之公平受償及使債務人有重建更生之機會，所為暫時之處
    分行為，自應以聲請更生或清算程序存在，始有保全處分之
    必要。
三、經查，抗告人於原審陳稱，與最大債權銀行即慶豐銀行協商
    不成立之原因，乃抗告人於慶豐銀行通知簽署協議書10日內
    未完成簽約手續所致；原審復電詢抗告人得：「因為我發現
    此次之團體協商，沒有包含先前承受萬泰銀行、中華銀行債
    權之萬榮行銷、第一金融資產管理公司等非金融機構債權人
    。倘我簽署債務協商方案，則除了履行債務清償方案之外，
    還須對該等非金融機構債權人進行還款或協商，非有實益。
    故，最後與最大債權銀行之慶豐銀行達成協議，然我仍未簽
    名或蓋章於協商文件上。」（原審卷第43頁受話人內容參照
    ）是抗告人係與慶豐銀行談妥協商方案之內容後，始不於方
    案上簽名，造成協商不成立之狀態。本件抗告人既於協商方
    案完成後，以仍須向非金融機構債權人進行還款或協商為由
    ，拒絕於協商方案上簽名，揆諸債清條例設置前置協商之精
    神、自主形成協商方案之尊重、債權人與債務人間所享之財
    產權與債務清理請求權之衡平，及有效分配司法資源之公益
    性，自難認本件抗告人係屬有正當理由，且非可歸責於抗告
    人之事由致使前置協商無法完成。參前揭說明，債務人應經
    協商程序，始能聲請更生或清算，從而，抗告人主張無法完
    成前置協商而逕向本院聲請更生，難謂有據；抗告人之更生
    聲請，既欠缺前置協商程序，且此欠缺不能補正，原審法院
    駁回抗告人更生之聲請，應為有理由，抗告人求予廢棄，為
    無理由，應予駁回。
四、抗告人復稱其於原審聲請消費者債務清償保全處分等語，惟
    參酌首揭說明，該項保全處分，係法院為防杜債務人之財產
    減少，維持債權人間之公平受償及使債務人有重建更生之機
    會，所為暫時之處分行為，自應以聲請更生或清算程序存在
    ，始有保全處分之必要。本件抗告人之更生聲請既為原審所
    駁回，更生之程序不存在，則原審自無為保全處分之必要，
    併予敘明。
五、據上論結，本件抗告為無理由，依消費者債務清理條例第15
    條、民事訴訟法第495條之1第1項、第449條、第95條、第78
    條，裁定如主文。
中    華    民    國    97    年    10    月    29    日
                  民事第五庭審判長法  官  薛中興
                                  法  官  許純芳
                                  法  官  熊誦梅
以上正本係照原本作成
本裁定不得抗告
中    華    民    國    97    年    10    月    29    日
                                  書記官  董美妙


司法院資訊處製作；財團法人民間司法改革基金會備份。
